【裁判字號】    97,交聲,1642
【裁判日期】    980630
【裁判案由】    違反道路交通管理處罰條例聲明異議
【裁判全文】
臺灣士林地方法院交通事件裁定    97年度交聲字第1642號
    原處分機關  交通部公路總局臺北區監理所
    異  議  人
    即受處分人  甲○○
上列受處分人因違反道路交通管理處罰條例案件，對於交通部公
路總局臺北區監理所民國97年11月12日所為之處分（原處分案號
：北監自裁字裁40—C00000000 號）聲明異議，本院裁定如下：
    主    文
原處分撤銷。
甲○○不罰。
    理    由
一、按汽車駕駛人駕駛汽車肇事致人受傷或死亡者，應即採取救
    護措施及依規定處置，並通知警察機關處理，不得任意移動
    肇事汽車及現場痕跡證據，違反者處新臺幣3 千元以上9 千
    元以下罰鍰，又前項駕駛人肇事致人受傷而逃逸者，吊銷其
    駕駛執照，再按汽車駕駛人，曾依本條例其他各條規定吊銷
    駕駛執照者，1 年內不得考領駕駛執照，道路交通管理處罰
    條例第62條第3 、4 項、第67條第3 項亦分別定有明文，惟
    欲以該項規定處罰汽車駕駛人，除客觀上須有駕駛人駕車肇
    事而致人死傷之情，尚須該駕駛人知悉自己肇事致人死傷而
    仍然故意不予必要救護或處理，始克相當，若駕駛人不知自
    己肇事已致人死傷或誤認他人並無傷亡情事而離去，自不能
    依上開規定予以處罰；且按法院受理交通事件，準用刑事訴
    訟法之規定，道路交通管理處罰條例第89條前段定有明文，
    是最高法院76年台上字第4986號判例所稱認定犯罪事實所憑
    之證據，雖不以直接證據為限，間接證據亦包括在內，然而
    無論直接證據或間接證據，其為訴訟上之證明，須於通常一
    般之人均不致有所懷疑，而得確信其為真實之程度者，始得
    據為有罪之認定，倘其證明尚未達到此一程度，而有合理之
    懷疑存在，無從使事實審法院得有罪之確信時，即應由法院
    為諭知被告無罪之判決，所揭示刑事訴訟法上法院認定事實
    之最重要原則之一，即認定被告有罪，就該有罪事實不能有
    任何合理懷疑存在之原則，於法院審理行為人違反道路交通
    管理處罰條例案件時，亦有適用，均合先敘明。
二、本件異議人即受處分人甲○○於民國97年9 月12日19時49分
    ，駕駛車號HM－0653號自用小客車，在臺北縣淡水鎮○○街
    8 號處，與江雅婷所騎乘車號CQT-883 號重型機車撞擊而肇
    事，經警舉發有「汽車駕駛人駕駛汽車肇事致人受傷而逃逸
    」之違規，受處分人於應到案日期前申訴，經原處分機關交
    通部公路總局臺北區監理所審查結果，仍認有前開違規行為
    ，而依道路交通管理處罰條例第62條等規定，裁處罰鍰6千
    元，並吊銷駕駛執照，1 年內禁考等情，有臺北縣政府警察
    局舉發違反道路交通管理事件通知單（北縣警交字第C00000
    000 號）、交通部公路總局臺北區○○○○○道路交通管理
    事件裁決書（北監自裁字裁40—C00000000 號）可稽。
三、受處分人異議意旨略以：伊於97年9 月12日19時許因公返回
    淡水時，在臺北縣淡水鎮○○街與大仁街口發生與機車輕輕
    碰撞之交通意外，當時機車騎士大聲責罵伊，伊因重要公務
    在身及避免形成私鬥，始暫時駛離車禍現場，並無肇事致人
    受傷而逃逸之行為，且此情業經臺灣士林地方法院檢察署97
    年度偵字第12938 號開庭訊問，於檢察官偵訊筆錄中已清楚
    查明伊並無肇事逃逸之事實，爰請撤銷原處分，依法聲明異
    議云云。
四、經查：本件受處分人甲○○於97年9 月12日19時49分，駕駛
    車號HM－0653號自用小客車，在臺北縣淡水鎮○○街8 號處
    ，與江雅婷所騎乘車號CQT-883 號重型機車發生事故，嗣江
    雅婷就醫診斷受有左踝痛徵瘀傷、左髖部挫傷、左膝挫傷瘀
    傷、左髖、左大腿痛、踝及足關節痛等傷害，受處分人甲○
    ○除經臺北縣政府警察局淡水分局員警舉發本件違反道路交
    通管理處罰條例案件外，並同時報請臺灣士林地方法院檢察
    署檢察官依法偵辦刑法肇事逃逸罪嫌等情，業經本院依職權
    調取臺灣士林地方法院檢察署97年度偵字第12938 號案卷查
    核在案；而同一事故經過，業據檢察官於偵查中傳訊證人江
    雅婷到庭證稱：受處分人於發生事故後，有將車窗搖下來說
    賠伊2 千元好不好，伊說不好，伊有大聲罵他三字經，嗣後
    雙方已達成和解等語（見同上偵查卷第56頁），衡以證人所
    受上開傷勢尚屬輕微，則本件受處分人因於車禍現場遭證人
    大聲責罵，復未見證人有傷勢，而先行離開現場，嗣雙方隨
    即和解之事實，洵堪認定。本件並無積極證據足資證明受處
    分人確實知悉其肇事致人受傷，而有故意不予必要救護即逕
    行逃逸情事，上開偵查案件亦同此認定而對受處分人為不起
    訴處分。從而，本件舉發及裁罰之證據，尚有未足，依訴訟
    上之待證事實「倘有懷疑，則從被告之利益作解釋」之證據
    法則，應作對受處分人有利之認定。
五、綜上，原處分機關認定受處分人有駕駛汽車肇事致人受傷而
    逃逸之違規，尚乏積極證據足資證明，是其裁決難認允當。
    本件受處分人之異議為有理由，應由本院將原處分均撤銷，
    改諭知受處分人不罰，以資適法。
六、據上論斷，依道路交通案件處理辦法第20條前段，裁定如主
    文。
中    華    民    國    98    年    6     月    30    日
                  交通法庭  法  官  孫  曉  青
以上正本證明與原本無異。
如不服本裁定應於送達後5日內向本院提出抗告狀。
                            書記官  李  佳  穎
中    華    民    國    98    年    6     月    30    日


司法院資訊處製作；財團法人民間司法改革基金會備份。
